最高法院刑事判決　　　　　　九十六年度台上字第四六七四號
上　訴　人　甲○○（原姓名陳彥吉）
　　　　　　乙○○
上列上訴人等因偽造有價證券案件，不服台灣高等法院台中分院
中華民國九十六年三月十五日第二審更審判決（九十五年度重上
更(二)字第一五三號，起訴案號：台灣台中地方法院檢察署九十年
度偵字第五二一三號），提起上訴，本院判決如下：
    主  文
上訴駁回。
    理  由
按刑事訴訟法第三百七十七條規定，上訴於第三審法院，非以判
決違背法令為理由，不得為之。是提起第三審上訴，應以原判決
違背法令為理由，係屬法定要件。如果上訴理由狀並未依據卷內
訴訟資料，具體指摘原判決不適用何種法則或如何適用不當，或
所指摘原判決違法情事，顯與法律規定得為第三審上訴理由之違
法情形，不相適合時，均應認其上訴為違背法律上之程式，予以
駁回。本件上訴人甲○○（原姓名陳彥吉）、乙○○上訴意旨略
稱：(一)、甲○○於簽發如原判決附表一所示之本票（下稱系爭本
票）時，仍擔任華吉國際有限公司（下稱華吉公司）之董事長，
則甲○○以華吉公司名義簽立本票部分，並非無代理權，不構成
偽造有價證券罪，乃原判決就該部分認上訴人二人應負偽造有價
證券罪責，於法有違。(二)、原判決事實欄記載：……莊賴寶雲實
際負責姿嘉特美容事業有限公司（下稱姿嘉特公司）、貞嘉特美
容事業有限公司（下稱貞嘉特公司）、姿鳳特美容事業有限公司
（嗣更名為紫色丹尼國際有限公司（下稱紫色丹尼公司））、華
吉國際有限公司（下稱華吉公司）四家公司之營運，莊賴寶雲並
授權陳彥吉代為處理上開四家公司之事務等情，而甲○○既獲得
概括充分之授權，則其顯與無代理權之情形有別，縱甲○○本於
己意依職權而為古董買賣之交易，亦僅係其營運決策是否有錯誤
之責任問題，其與無代理權而冒名偽造之情形有間，乃原判決竟
為不利上訴人二人之認定，於法有違。(三)、原判決事實欄記載：
上訴人二人偽造系爭本票及如原判決附表二所示之證明書（下稱
證明書），足以生損害於上開四家公司及莊賴寶雲等情。乃其理
由欄復又論述：依系爭本票上相關記載各情，其係表示莊賴寶雲
為華吉等四家公司之負責人，由莊賴寶雲代表該四家公司為票據
行為，與莊賴寶雲個人無關等情，則系爭本票及證明書既與莊賴
寶雲無關，其如何足生損害於莊賴寶雲，原判決有事實與理由矛
盾之違法。(四)、甲○○一再辯稱：依莊賴寶雲所指述之情節，上
訴人二人共同偽造之系爭本票及證明書，其上所載之清償日期為
民國八十九年十二月三十一日，而乙○○於九十年一月中旬以後
，方就系爭本票聲請裁定為強制執行，則莊賴寶雲如何於八十九
年十二月二十二日，即知悉案情並提出告訴，足見莊賴寶雲知悉
上情並參與古董之買賣，其對上訴人二人提出告訴等，係為推卸
其本身應負之責任。又莊賴寶雲曾委託吳樺宗居間傳話勸撫甲○
○，而依吳樺宗談及：「……她（莊賴寶雲）的意思是要與五哥
（乙○○）那筆新台幣八千七百萬元的錢理清楚，至於理清楚是
要把黑的變白的，那就是她的本事了，這我們沒辦法介入」等情
，益見莊賴寶雲對古董買賣之事知情並參與，上訴人並聲請原審
傳喚吳樺宗到庭查明上情，乃原審就上情未予調查，復未說明何
以不為調查之理由，於法有違等語。
惟查原判決認定上訴人有原判決事實欄所記載之共同意圖供行使
之用，而偽造有價證券等犯行，係以訊據上訴人二人雖否認有前
揭犯行，甲○○辯稱：莊賴寶雲係為了逃稅問題而去購買古董，
當時莊賴寶雲確曾到場談買賣古董用以退稅之事，於雙方談妥買
賣之條件後，並命伊代為簽署買賣合約書及簽發本票，古董取回
後擺放在辦公室內，嗣因九二一大地震而毀損；乙○○辯稱：莊
賴寶雲為處理紫色丹尼等上開四家公司，因稅務問題遭法務部調
查局彰化縣調查站搜索之事，乃偕同陳彥吉前往伊之古董店洽談
，雙方商議後同意以紫色丹尼等四家公司向伊購買古董，甲○○
並代理該四家公司開具系爭本票及證明書交伊收執云云。然查莊
賴寶雲於八十八年九月十五日，並未與乙○○洽談購買古董之事
等情，業據莊賴寶雲指述甚詳，並有系爭本票及證明書附卷可資
佐證。又美容事業機構何以能藉購買古董而逃漏稅捐，上訴人二
人所辯是否屬實已非無疑，且上訴人二人就上情復始終未能闡釋
其中之關聯。況上訴人二人所稱之古董買賣並無付款之證明，而
系爭證明書復僅有買方之簽名，如何能為稅捐機關取信有古董買
賣之事實，上訴人二人所辯各情是否屬實，已非無疑。參酌上訴
人二人就莊賴寶雲於簽約時是否在場，及相關古董之造型等重要
情節，所供述之內容互不相符；依乙○○所供述之內容以觀，其
就所稱價值甚鉅之古董，竟無任何照片及型錄等足憑，甚至究屬
何類古董等亦無法具體陳述，顯與古董交易常情有違；依甲○○
所供述之內容以觀，其竟將價值甚鉅之古董任置在辦公處所，而
未有何特別保存及保全措施；二十二件古董是否會因大地震而全
毀壞，已非無疑，而甲○○辯稱：係胡泉鈞搬古董一節，亦為證
人胡泉鈞所否認，另依證人許國禎、劉秋鳳、賴淑芬、胡泉鈞所
分別供述之內容，均不能證明莊賴寶雲曾委託甲○○向乙○○購
買古董；依系爭本票及證明書之記載，本件所謂古董之價值甚鉅
，然莊賴寶雲卻未在系爭本票及證明書上留下任何字跡；依陳景
崧、莊賴寶雲所供述之內容，乙○○確曾於八十九年十二月中旬
，委請不知情之陳景崧邀約莊賴寶雲出面解決票款事宜；依莊賴
寶雲、李彩繁、藍湘晴（即藍貴妹）、甲○○所分別供述之內容
，及紫色丹尼公司等四家公司之設立及變更登記案卷，足見莊賴
寶雲確係紫色丹尼等四家公司之實際負責人無疑；系爭本票關於
發票人之記載為：左方書寫「總裁賴寶雲、陳彥吉代」，右方書
寫「紫色丹尼公司、華吉公司、姿嘉特公司、貞嘉特公司」，依
甲○○供述：本票發票人處記載上開四家公司，意思是表示四家
公司為共同發票人，而記載總裁莊賴寶雲，係表示她是上開四家
公司之代表人等語，足見系爭本票之發票人係上開四家公司，其
上雖記載「總裁莊賴寶雲」，僅係表示莊賴寶雲為該四家公司之
負責人，由其代表該四家公司為票據行為，與莊賴寶雲個人無關
，堪認莊賴寶雲不利上訴人二人指述各情係屬事實。甲○○未經
上開四家公司實際負責人莊賴寶雲之授權，而與乙○○共同偽以
上開四家公司及實際負責人莊賴寶雲之代理人自居，以代理人自
己之名義製作系爭本票及證明書，自應負偽造私文書及偽造有價
證券罪責。上訴人二人否認辯解各情，係屬事後卸責之詞，均不
足採信等情，予以綜合判斷。因而撤銷第一審關於偽造私文書及
偽造有價證券部分之判決，改判依牽連犯從一重論處上訴人二人
共同意圖供行使之用，而偽造有價證券罪刑，已於判決內說明其
所憑之證據及其認定之理由，從形式上觀察，並無違背法令之情
形。按證據之取捨與證據之證明力如何，均屬事實審法院得自由
裁量、判斷之職權；苟其此項裁量、判斷，並不悖乎通常一般之
人日常生活經驗之定則或論理法則，又於判決內論其何以作此
判斷之心證理由者，即不得任意指摘其為違法，而據為提起第三
審上訴之合法理由。原判決綜合前述各項證據資料，認定甲○○
未經莊賴寶雲授權，而與乙○○基於共同之犯意，偽造系爭本票
及證明書，應成立偽造有價證券及偽造私文書罪等情，乃其採證
認事調查職權之合法行使，亦無上訴意旨所指理由矛盾等違法情
事，不容任意指為違法。而刑法第二百十條所稱足生損害於公眾
或他人，以有生損害之虞為已足，不以實際發生損害為要件，亦
不以有經濟價值為限。原判決說明依系爭本票等相關記載各情，
其係表示莊賴寶雲為華吉等四家公司之負責人，由莊賴寶雲代表
該四家公司為本件犯行，上訴人二人所為足生損害於上開四家公
司及莊賴寶雲等情，並非無據。按有利於被告之證據不採納及應
於審判期日調查之證據，係指該證據倘予採納或經調查所能證明
者，得以推翻原審判決所確認之事實，而得據以為不同之認定而
言。如非事理所必然，或係無從調查之證據方法，即欠缺其調查
之必要性，縱未調查，或未於理由特加說明，均與所謂違背法令
之情形不相適合。原判決已說明其認定上訴人二人有前揭犯行，
所依憑之證據及理由甚詳，而原審縱再傳喚吳樺宗到庭調查其於
事後，是否曾代莊賴寶雲向甲○○傳達如上訴意旨(四)所載之內容
，亦非即能為有利於上訴人二人之論斷，尚不得任意指摘原審有
應調查之證據而未予調查之違法。縱認原判決對上情漏未說明而
有微疵，然於判決之結果並無影響，依刑事訴訟法第三百八十條
規定，仍不得據為合法之第三審上訴理由。上訴人二人徒憑己意
或就原判決已有說明之事項，或就原審判斷證據證明力之合法職
權行使，漫指其違法，重為單純事實上之爭執，難謂係適法上訴
第三審之理由，彼等上訴違背法律上之程式，應予駁回。
據上論結，應依刑事訴訟法第三百九十五條前段，判決如主文。
中　　華　　民　　國　九十六　年　　八　　月　 三十 　日
                      最高法院刑事第一庭
                          審判長法官  董　明　霈
                                法官  林　茂　雄
                                法官  張　祺　祥
                                法官  呂　永　福
                                法官  蘇　振　堂
      本件正本證明與原本無異
                                      書  記  官
中　　華　　民　　國　九十六　年　　九　　月　　五　　日
                                                      Ｅ
